【裁判字號】    99,訴,831
【裁判日期】    991109
【裁判案由】    偽證
【裁判全文】
臺灣屏東地方法院刑事判決               99年度訴字第831號
公  訴  人  臺灣屏東地方法院檢察署檢察官
被      告  甲○○
以上被告因偽證案件，經檢察官聲請以簡易判決處刑（99年度偵
字第5335號），本院認不宜逕以簡易判決處刑（99年度簡字第14
05號），而改用通常程序審理，因被告於準備程序中就被訴事實
為有罪之陳述，經告知簡式審判程序之旨，並聽取當事人之意見
後，經本院合議庭裁定由受命法官獨任進行簡式審判程序，茲判
決如下：
    主  文
甲○○證人，於執行審判職務之公署審判時，於案情有重要關係
之事項，供前具結，而為虛偽陳述，處有期徒刑月。
    事  實
一、甲○○與綽號「臺東仔」之曾勝開係朋友關係，因曾勝開於
    民國87年間涉犯竊盜案件，遭臺灣臺東地方法院檢察署檢察
    官以87年度偵字第623 號偵查起訴，並由臺灣臺東地方法院
    以87年度易字第277 號案件審理（曾勝開此部分犯行，業經
    臺灣高等法院花蓮分院以87年度上易字第302 號判決確定）
    ，詎甲○○為替曾勝開脫罪，明知於87年2 月5 、6 日間，
    曾勝開並未在位於屏東縣新埤鄉○○村○○路117 號之魚塭
    ，竟基於偽證之故意，於87年7 月30日下午2 時50分許臺灣
    臺東地方法院87年度易字第277 號曾勝開涉嫌竊盜案件審理
    時，在該院刑事第二法庭，就是否曾於87年2 月5 、6 日間
    ，在上開魚塭處見過曾勝開等之於案情有重要關係事項，於
    供前具結後虛偽證稱：87年2 月6 日有在屏東縣新埤鄉○○
    村○○路117 號之魚塭見到曾勝開，是早上5 、6 點，87年
    2 月5 日最後一次看到曾勝開是晚上11點等語，曾勝開因而
    於臺灣臺東地方法院以87年度易字第277 號案件獲判無罪，
    而影響曾勝開所犯竊盜案件之審理。經檢察官提起上訴後，
    始經臺灣高等法院花蓮分院以87年度上易字第302 號判決撤
    銷原判決，改判曾勝開有罪確定。
二、案經臺灣臺東地方法院檢察署檢察官自動檢舉偵查，並呈請
    臺灣高等法院檢察署檢察長令轉臺灣屏東地方法院檢察署檢
    察官偵查起訴。
    理  由
一、按除被告所犯為死刑、無期徒刑、最輕本刑為3 年以上有期
    徒刑之罪或高等法院管轄第一審案件者外，於法院行準備程
    序進行中，被告先就被訴事實為有罪之陳述時，審判長得告
    知被告簡式審判程序之旨，並聽取當事人、代理人、辯護人
    及輔佐人之意見後，裁定進行簡式審判程序；受命法官行準
    備程序，與法院或審判長有同一之權限，刑事訴訟法第273
    條之1 第1 項、第279 條第2 項前段分別定有明文。查本件
    被告甲○○所犯非為死刑、無期徒刑、最輕本刑為3 年以上
    有期徒刑之罪或高等法院管轄第一審案件，其於本院99年10
    月5 日準備程序進行中，先就前揭被訴事實為有罪之陳述（
    見本院卷第36頁反面），經受命法官告知簡式審判程序之旨
    ，並聽取當事人及被告輔佐人之意見後，本院合議庭認無不
    得或不宜改依簡式審判程序進行之處，爰依刑事訴訟法第
    273 條之1 第1 項，裁定本件由受命法官獨任進行簡式審判
    程序。並依刑事訴訟法第159 條第2 項、第273 條之2 規定
    ，本件不適用同法第159 條第1 項關於傳聞法則之規定，證
    據調查亦不受同法第159 條第1 項、第161 條之2 、第161
    條之3 、第163 條之1 及第164 條至第170 條規定之限制，
    合先敘明。
二、上揭事實，業據被告於本院準備程序及審理中坦承不諱（見
    本院卷第36頁反面、第49頁反面），核與證人曾勝開於偵查
    中結證：伊於87年2 月間並未受被告僱用養魚，且同年月6
    日時，伊實際上人在臺東，並不在屏東。因伊與被告之前是
    朋友，請被告到庭作證等語明確（見臺灣屏東地方法院檢察
    署99年度偵字第5335號卷第23頁、24頁），並有臺灣臺東地
    方法院87年度易字第277 號審判筆錄1 份、被告出具之證人
    結文1 紙在卷可稽（見該院87年度易字第277 號影卷第11
    頁反面至第13頁）。又證人曾勝開於87年2 月6 日凌晨3 時
    許之夜間夥同吳仁政、蔡國雄及真實姓名年籍不詳、綽號「
    老仔」之成年男子，在址設臺東市○○路233 號王有鏗所營
    之金峰銀樓行竊，經臺灣臺東地方法院檢察署檢察官以87年
    度偵字第623 號偵查起訴，後經臺灣臺東地方法院以87年度
    易字第277 號判決曾勝開無罪，再經臺灣臺東地方法院檢察
    署檢察官上訴後，經臺灣高等法院花蓮分院以87年度上易字
    第302 號判決，認曾勝開結夥三人以上，攜帶兇器，毀壞門
    扇，於夜間侵入住宅竊盜，累犯，處有期徒刑3 年6 月確定
    等情，業經本院調閱相關卷宗查核屬實，並有臺灣臺東地方
    法院檢察署檢察官87年度偵字第623 號起訴書、臺灣臺東地
    方法院87年度易字第277 號刑事判決、臺灣高等法院花蓮分
    院87年度上易字第302 號刑事判決各1 份（見臺灣臺東地方
    法院87年度易字第277 號影印卷第13頁反面至第16頁，臺東
    地檢署87年度偵字第2464號卷第113 至115 頁）在卷足憑，
    可知證人曾勝開既於87年2 月6 日在臺東行竊，自無可能復
    同時出現在屏東縣新埤鄉上開魚塭處，益證被告於臺灣臺東
    地方法院87年度易字第277 號案件審理時所為上揭證述，確
    屬虛偽陳述無訛。上揭證據均足補強被告白白，堪認被告自
    白與事實相符，應屬真實。本件被告犯行洵堪認定，應依法
    論科。
三、按刑法上之偽證罪，不以結果之發生為要件，一有偽證行為
    ，無論當事人是否因而受有利或不利之判決，均不影響其犯
    罪之成立。而該罪所謂於案情有重要關係之事項，則指該事
    項之有無，足以影響於裁判之結果者而言，最高法院著有71
    年臺上字第8217號判例可資參佐。查於前揭曾勝開涉犯竊盜
    案件中，被告是否曾於87年2 月5 、6 日間在上開魚塭處見
    過曾勝開之事項，足以左右證人曾勝開能否同時在臺東縣臺
    東市為竊盜犯行之認定，自屬於案情有重要關係之事項。又
    觀之臺灣臺東地方法院於87年度易字第277 號判決，乃據被
    告上揭虛偽證言認定曾勝開應不可能在行竊現場，而諭知曾
    勝開無罪（見該判決理由欄、乙、二、（二）部分），反觀
    臺灣高等法院花蓮分院以87年度上易字第302 號判決，未採
    被告上揭虛偽證言即改認曾勝開有行竊犯行（見該判決理由
    欄、二部分），堪認上揭事項之有無，確已影響於裁判之結
    果，益證上揭事項屬於案情有重要關係之事項甚明。核被告
    所為，係犯刑法第168 條之偽證罪。爰審酌被告行為有礙國
    家司法審判，徒增司法資源之耗費，妨害國家司法之公正性
    ，並使司法正義無從實現，惟念被告能坦承犯行，尚具侮意
    ，犯罪後之態度尚可，兼衡其犯罪動機、目的及犯罪手段等
    一情狀，量處如主文所示之刑，以示懲儆。又按犯罪在中華
    民國96年4 月24日以前者，除中華民國九十六年罪犯減刑條
    例減另有規定外，得依同條例規定予以減刑；同條例施行前
    ，經通緝而未於中華民國96年12月31日以前自動歸案接受偵
    查、審判或執行者，不得依同條例減刑，觀之中華民國九十
    六年罪犯減刑條例第2 條第1 項、第5 條規定自明。被告於
    87 年7月30日為本案偽證犯行，其犯罪雖在96年4 月24日以
    前，惟查上條例於96年7 月16日施行，而被告於87年9 月25
    日經臺灣臺東地方法院檢察署以87年度東檢盛宙緝字第145
    號通緝在案，迨於99年5 月6 日始為警逮捕歸案等情，有臺
    灣臺東地方法院檢察署通緝書、航空警察局高雄分局執行拘
    提逮捕告知本人通知書各1 紙附卷足憑（見臺灣臺東地方法
    院檢察署87年度偵字第2464號卷第36頁，同署99年度偵緝字
    第84號卷第22頁），可知被告於上條例施行前即遭通緝，亦
    未於96年12月31日自動歸案接受偵查、審判，依上揭法文規
    定，不得予以減刑，附此敘明。
據上論斷，應依刑事訴訟法第273 條之1 第1 項、第299 條第1
項前段，刑法第168條，判決如主文。
本案經檢察官陳立興到庭執行職務。
中    華    民    國    99    年    11    月    9     日
                  刑事第五庭  法  官     黃柏霖
以上正本證明與原本無異。
如不服本判決應於收受判決後10日內向本院提出上訴書狀，並應
敘述具體理由；其未敘述上訴理由者，應於上訴期間屆滿後20日
內向本院補提理由書（均須按他造當事人之人數附繕本）「切勿
逕送上級法院」。
中    華    民    國    99    年    11    月    9     日
                              書記官     史安琪
附錄論罪科刑法條：刑法第168條。
中華民國刑法第168條
（偽證罪）
於執行審判職務之公署審判時或於檢察官偵查時，證人、鑑定人
、通譯於案情有重要關係之事項，供前或供後具結，而為虛偽陳
述者，處 7 年以下有期徒刑。

司法院資訊處製作；財團法人民間司法改革基金會備份。
